臺灣高雄地方法院刑事判決　　　　　　　96年度易字第1909號
公　訴　人　臺灣高雄地方法院檢察署檢察官
被　　　告　甲○○
上列被告因誣告案件，經檢察官聲請簡易判決處刑（95年度偵字
第17465 號），本院認不應以簡易判決處刑，改以通常程序判決
如下︰
    主  文
甲○○無罪。
    理  由
一、公訴意旨略以：被告甲○○明知於民國94年2 月20日下午3
    時許，並無乙○○指示丁○○侵入其位於高雄縣仁武鄉○○○路100 巷10弄28號之住宅等情，詎竟意圖使丁○○、乙○○受刑事處分，而於94年5 月3 日以書狀向臺灣高雄地方法
    院檢察署提出刑事告訴，指訴丁○○、乙○○未得其同意，
    由乙○○指示丁○○侵入告訴人位於上址住宅客廳內，而甲○○指訴丁○○、乙○○涉嫌侵入他人住宅罪一案，後經本
    署檢察官以94年度偵字第14501 號為不起訴處分確定在案。
    嗣經丁○○、乙○○向本署提出告訴，始悉上情，因認被告
    所為係犯刑法第169條第1項之誣告罪嫌。
二、按犯罪事實應依證據認定之，無證據不得認定其犯罪事實，
    不能證明被告犯罪者，應諭知無罪之判決，刑事訴訟法第15
    4 條第2 項、第301 條第1 項分別定有明文。又按刑事訴訟
    法上所謂認定犯罪事實之證據，係指足以認定被告確有犯罪
    行為之積極證據而言，如未能發現相當證據或證據不足以證
    明，自不能以推測或擬制之方法，以為裁判基礎。再者，認
    定不利於被告之事實，須依積極證據，苟積極證據不足為不
    利被告之認定時，即應為有利於被告之認定，更不必有何有
    利之證據，最高法院30年上字第816 號判例足資參照。另按
    誣告罪之成立以意圖他人受刑事處分或懲戒處分，而為虛偽
    之告訴告發報告者為要件。所謂虛偽係指明知無此事實故意
    捏造而言，若告訴人誤認有此事實或以為有此嫌疑，自不得
    指為虛偽，即難科以本罪，復有最高法院22年上字第3368號
    、40年台上字第88號判例可資參照。綜上可知，誣告罪所謂
    虛構事實，係指明知無此事實，而故意捏造者而言，是如若
    出於誤信、誤解、誤認或懷疑有此事實，或對其事實誇大其
    詞，或資為其訟爭上之攻擊或防禦方法，或其目的在求判明
    是非曲直者，均不得謂屬誣告。
三、公訴人認被告涉犯誣告之犯罪事實，無非係以證人丁○○、
    乙○○證述並未侵入上開住宅，暨台灣高雄地方法院檢察署
    檢察官94年度偵字第14501 號不起訴處分書為其論罪依據。
    訊據被告堅決否認有何誣告之犯行。辯稱：丁○○確於94年
    2 月20日下午3 時許，以買賣房屋名義，進入其居住高雄縣
    仁武鄉○○○路之住宅庭園內，後伊經由丁○○當日所留名
    片，與其取得聯繫，得知當日是乙○○要其進入上開住宅，
    故對其等提出侵入住宅告訴，未有誣告之意等語。經查：
  (一)被告認丁○○於民國94年2 月20日下午3 時許，假借買賣房
    屋名義進入其住處，且於嗣後與丁○○聯絡過程中，得知係
    乙○○指使丁○○至被告住處討論房屋買賣一事，遂於94年
    6 月8 日至高雄縣政府警察局仁武分局刑事組，對丁○○、
    乙○○2 人提出侵入住宅告訴，經臺灣高雄地方法院檢察署
    檢察官偵查後，雖以無法單憑被告單一指述遽為丁○○、乙○○不利認定，且丁○○係至上揭住宅，詢問房屋出售事宜
    ，縱有進入住宅內之情，衡諸社會上一般之客觀標準，丁○○身為房屋仲介商，代客戶詢問是否售屋，其進入之目的應
    為習慣上所許可，亦未違反社會良俗，而與刑法第306 條之
    「無故」不該當，而於94年8 月31日以94年度偵字第14501
    號為不起訴處分確定，業經本院核閱上開偵查卷全卷無訛，
    復有上開不起訴處分書1 份在卷可稽，自勘信為真。觀諸被
    告提出告訴之警詢筆錄內容，既僅針對丁○○、陳獻輝侵入
    住宅部分提出告訴，並未明指其等已進入其住處客廳之內，
    公訴意旨認被告指訴丁○○、乙○○侵入其住宅客廳內，所
    認已有誤會。此外，上開不起訴處分書雖以被告所訴事實不
    能證明係屬實在，因而認丁○○、乙○○涉犯侵入住宅罪嫌
    尚屬不足，然衡諸前揭說明，被告所為尚非當然該當於誣告
    罪之構成要件，仍應審究被告是否有虛構誣告之故意。
  (二)證人丁○○曾於94年2 月20日下午3 時許，至被告住處詢問
    該住宅是否欲出賣一節，業據其於審理中到庭證稱：當日我
    帶房屋買賣的客戶陳憲欽去看房屋，經過上開被告住處時，
    看到一名婦人站在門口處，乙○○表示該住宅方位適合居住
    ，請我下車詢問該婦人是否欲賣屋，我過去請教該婦人後，
    該婦人說如果要賣會通知我，並將我交給的名片收下，討論
    過程只有幾分鐘而已，我係站在他家門口與其談話，並未進
    入其住宅等語明確（見本院簡字卷第33頁），核與證人乙○○證述：當天我請房屋仲介丁○○帶我去看房屋，經過上開
    被告住處時，看到有1 位老太太走出來，因我覺得該房屋不
    錯，所以請丁○○詢問該老太太是否該房屋是否有意出賣，
    丁○○下車與該老太太討論完畢後，回來跟我說該屋如要出
    賣，會再與我們聯絡等語相符（見本院簡字卷第32頁背面）
    ，顯見乙○○確有委請丁○○至被告住處詢問房屋買賣一事
    ，由此亦足認被告前開指述，尚非全然無據。
  (三)丁○○對其商談房屋買賣事宜時，是否曾侵入被告住宅一節
    ，雖到庭證稱：當時我係站在被告家門外與該婦人談話，並
    未進入其住宅等語（見本院簡字卷第33頁）；證人乙○○亦
    證稱：當時被告住宅有1 個老婦人走出來，其係站在住宅內
    之庭園，與立於庭園外之丁○○在討論事情等語（本院簡字
    卷第32頁）。而因其等所述在被告住宅遇見之婦人係被告之
    母王曾瓊霞等情，經丁○○證述在卷甚明（見本院簡字卷第
    49頁），惟據證人王曾瓊霞到庭證稱：當天我在客廳裡，丁○○直接走到我家庭院，並一直喊「歐里桑」，我走出客廳
    向他說這裡沒有「歐里桑」，他開始詢問我的房子是否要賣
    ，我回答沒有要賣後，他又一直說你請「歐里桑」出來，我
    跟他講，他就會賣了，我即叫他出去，後來他有拿一張名片
    給我，我不跟他拿，即過去將門關上，但他的名片因此掉在
    地上，我有撿起來給被告看等語（見本院簡字卷第48頁），
    雖明顯與丁○○、乙○○證述內容不同。然王曾瓊霞證稱丁○○侵入其住宅之庭院，乃係法律上所稱住處附連環繞之土
    地，丁○○既擔任房屋仲介工作，受乙○○委託，至被告住
    處詢問王曾瓊霞出售房屋一事，縱有進入住宅庭院之情，因
    此屬社會上常見之活動，且甚少人會對房屋仲介業者進入家
    中庭院之情，提出侵入住宅告訴，本此認知之下，丁○○關
    心重點應在磋商成功與否，而不致特別注意身處位置是否已
    跨過被告住宅大門，進入其庭院內，故其雖堅稱未進入被告
    住宅庭院，惟是否有已踏入被告庭院內而不自知之情形，即
    值懷疑，同此道理，乙○○縱在旁車內觀看丁○○商談過程
    ，亦有可能對此漠不關心，而無法確認丁○○是否真正侵入
    被告住宅庭院，由此自難確認被告前開指述有何虛構事實之
    情。
  (四)被告認丁○○確曾侵入其住宅庭院等情，據其到庭自承：當
    日丁○○到我家向我母親詢問是否欲販賣房屋一事時，我和
    我哥哥在客廳聊天，我從客廳的紗窗看到丁○○有進入我家
    的庭院，且後來我母親把丁○○趕出去後，也很生氣的跟我
    講這件事情等語（見本院卷第18頁），被告既係經由住處客
    廳紗窗向外觀看，察覺丁○○有踏入其住宅庭園一事，則其
    所認是否為真，尚牽涉其觀看位置、角度問題，自有誤判之
    可能性，是縱丁○○實際上並未進入被告住宅庭院內，仍無
    法因此遽認被告有故意捏造事實之犯意，況人之主觀印象本
    即易受他人意見影響，被告經由紗窗向外觀之，目擊丁○○
    與其母親商談房屋買賣一事，嗣其母親返回住處又向被告告
    知丁○○有前開侵入住宅庭院之情，其受母親告知內容影響
    ，堅信丁○○有侵入其住宅庭院之情，亦屬事之常情，仍難
    認其有何誣告之故意可言。至被告另指述係丁○○先進入其
    住處庭院後，其母親才外出與丁○○對談，過程中兩人交談
    不甚愉快，其母曾要求丁○○離去等節，縱與事實不符，惟
    此仍有可能係其母轉知事發經過之誇飾說法，使之因而產生
    誤會，仍不得謂被告此部分說詞與事實不符，即以誣告罪嫌
    與之相繩。
四、綜上所述，被告提出告訴認丁○○、乙○○涉嫌侵入住宅部
    分，雖經檢察官以不能證明係實在，而對其等為不起訴處分
    確定，然公訴人認被告明知無乙○○指示丁○○侵入被告住
    宅等情，卻意圖使其等受刑事處分而提出告訴一節，並未能
    提出積極證據證明被告有何虛構誣告之故意，而與誣告罪之
    構成要件不符。此外，復查無其他積極證據足資證明被告有
    何公訴人所指之誣告犯行，衡諸前開法條及判例之意旨，自
    應為被告無罪之諭知。
據上論斷，應依刑事訴訟法第452 條、第301 條第1 項，判決如
主文。
本案經檢察官丙○○到庭執行職務。
中　　華　　民　　國　　96　　年　　8 　　月　　10　　日
                    刑事第十二庭審判長法　官  施柏宏
                                      法  官  林書慧
                                      法  官  黃宗揚
以上正本證明與原本無異。
如不服本判決應於收受本判決後10日內向本院提出上訴書狀，並
應敘述具體理由，如未敘述上訴理由者，應於上訴期間屆滿後20
日內補提理由書狀於本院（均須按他造當事人之人數附繕本）「
切勿逕送上級法院」。
中　　華　　民　　國　　96　　年　　8 　　月　　10　　日
　　　　　　　　　　　　　　　　　    書記官  王壹理
